【裁判字號】    95,交聲,1762
【裁判日期】    951115
【裁判案由】    交管條例聲異
【裁判全文】
臺灣板橋地方法院交通事件裁定        95年度交聲字第1762號
原處分機關  交通部公路總局臺北區監理所板橋監理站
異  議  人
即受處分人  甲○○
上列異議人因違反道路交通管理處罰條例案件，對於交通部公路
總局臺北區監理所板橋監理站於中華民國九十五年九月十四日以
板監裁字第裁四一─Ａ00000000號違反道路交通管理事
件裁決書所為之裁決處分（原舉發案號：臺北市政府警察局九十
五年五月二十三日北市警交大字第Ａ00000000號）不服
，聲明異議，本院裁定如下：
    主  文
異議駁回。
    理  由
一、原處分意旨略以：異議人即受處分人甲○○於民國九十五年
    五月二十三日下午五時四十五分許，騎乘車號ＧＤＩ─九一
    七號重型機車，在臺北市○○○路○段與基隆路口，因「照
    後鏡損壞不予修復」之違規事實經警攔停舉發，乃依道路交
    通管理處罰條例第十六條第一項第二款之規定，裁處罰鍰新
    臺幣（下同）一千八百元。異議人則以：伊於舉發當日早上
    騎乘上開機車前往臺北市○○路「一０一大樓」附近上班，
    將機車停放在路邊停車格內，當日下午下班時發現機車照後
    鏡被人拿走一支，而附近又沒有機車行，伊心想還有一支後
    照鏡，等回家再裝另一支照後鏡，便騎乘該車往臺北縣中和
    市方向行駛至臺北市○○路口停等紅燈，之後綠燈亮起，伊
    騎乘該車緩慢前進時即遭警攔停舉發，當時伊向員警反應伊
    沒闖紅燈，也未超速或酒駕等違規，但員警不予理會，只是
    一支照後鏡有這麼嚴重嗎，況伊也是個受害者，請還給小市
    ○○○○道云云，表明不服而提出異議。
二、按：
（一）行政罰法業於九十四年二月五日制訂公布，並自九十五年
      二月五日起施行，該法第五條規定：「行為後法律或自治
      條例有變更者，適用行政機關最初裁處時之法律或自治條
      例。但裁處前之法律或自治條例有利於受處罰者，適用於
      最有利於受處罰者之規定。」係採從新從輕原則。又道路
      交通管理處罰條例所定罰鍰、記點之裁定，係屬行政罰法
      中所稱行政罰之性質，此參行政罰法第一條、第二條規定
      至明，是自有上開行政罰法所定從新從輕原則之適用。查
      道路交通管理處罰條例於九十四年十二月二十八日修正，
      並於九十五年七月一日施行，該條例修正之前關於汽車照
      後鏡等設備不全或損壞不予修復者之處罰，係列於第十六
      條第一項第二款，而修正後同條例第十六條第一項第二款
      ，除將原有「汽車有『左列』情形之一者，．．．」之文
      字，修正為「汽車有『下列』情形之一者，．．．」，並
      將原規定之「『燈光』、雨刮、喇叭、照後鏡、排氣管、
      消音器設備不全或損壞不予修復『者』」，改為「『除頭
      燈外之燈光』、雨刮、喇叭、照後鏡、排氣管、消音器設
      備不全或損壞不予修復」，及將「或『其他設備』擅自增
      、減、變更原有規格致影響行車安全『者』」，改為「或
      擅自增、減、變更原有規格致影響行車安全」外，其他修
      文內容及九百元以上一千八百元以下罰鍰之罰則均無改變
      ，是異議人即汽車所有人因「照後鏡損壞不予修復」之違
      規事實經警舉發，原處分機關裁處時適用上開新法之第十
      六條第一項第二款之規定，並無不利於異議人。
（二）又依同條例第九十二條第三項規定訂定之違反道路交通管
      理事件統一裁罰標準及處理細則，其第二條之違反道路交
      通管理事件統一裁罰基準表，亦於九十五年六月三十日修
      正發布，於九十五年七月一日施行；而本件異議人違反道
      路交通管理處罰條例第十六條第一項第二款規定，其逾越
      應到案期限六十日以上未到案聽候裁決，此觀之原處分機
      關不服裁決聲明異議案件移送書意見欄甚明，依修正前違
      反道路交通管理事件統一裁罰基準表之規定應裁罰「一千
      八百元」，而依修正後之裁罰基準表仍應裁罰「一千八百
      元」，則原處分機關裁處時適用上開修正後裁罰基準表之
      規定，亦無不利於異議人。又查本件異議人違規之行為時
      間係九十五年五月十九日，而原處分機關之裁處時間為九
      十五年九月十四日，是以異議人上開違規行為時，係於新
      法施行前所為，而裁決時新法已經施行，經綜合比較修正
      前後之規定，原處分機關最初裁處前之法律並無較有利異
      議人之情形，依前開說明，本件自應適用原處分機關最初
      裁處時之法律即修正後道路交通管理處罰條例第十六條第
      一項第二款及修正後違反道路交通管理事件統一裁罰基準
      表之規定。
三、經查：
（一）本件裁決書前經原處分機關依行政程序法第七十四條之規
      定，於九十五年九月二十二日寄存於中和大華郵局以對異
      議人完成寄存送達，並經異議人於九十五年十月二日就本
      件裁決之行政處分，向原處分機關提出申訴等情，此有上
      開送達證書、申訴書各一份在卷可稽。依照該申訴書內容
      ，異議人已表明係對原處分機關所為本件裁決處分不服，
      顯係對上開裁決處分聲明異議，是本件聲明異議並未逾法
      定期限，異議人之聲明異議應屬合法。
（二）本件異議人於上揭時、地，騎乘其所有之車號ＧＤＩ─九
      一七號重型機車，在臺北市○○○路○段與基隆路口，因
      所騎乘之機車照後鏡損壞（不全）不予修復，經警攔停舉
      發之事實，業據異議人陳明在卷，並經舉發機關臺北市政
      府警察局信義分局九十五十月二十五日以北市警信分交字
      第０九五三三二七五四００號書函函覆屬實，復有上開臺
      北市政府警察局舉發違反道路交通管理事件通知單附卷可
      稽。至異議人雖以前揭情詞置辯，惟觀諸卷附異議人所提
      申述書及聲明異議狀所載，異議人自承：伊舉發當日下午
      下班發現機車照後鏡遭取走一支後，心想還有一支照後鏡
      等回家再裝等語，足認異議人當時心存僥倖，其認暫不予
      裝設照後鏡應無大礙，且依照異議人所述情節，其於舉發
      當日下班後發現機車照後鏡遭人取走，至本件為警舉發時
      （即同日下午五時四十五分許），尚非屬短暫期間，且當
      時亦非清晨或深夜等機車行尚未營業之時間，而異議人亦
      非不能於當日以電話聯繫機車行業者前往原本機車停放處
      ，待機車照後鏡修復後始為騎乘，以維行車之安全，詎異
      議人明知上開機車照後鏡損壞（不全）未予修復之情形下
      ，仍逕行騎乘該機車上路，顯已危害自身及其他用路人之
      交通安全，其行為違反首開道路交通管理處罰條例第十六
      條第一項第二款之處罰規定甚明，是異議人前開所辯，顯
      係卸責之詞，洵非足採。
四、綜上所述，異議人於前揭時、地，騎乘上開機車有照後鏡損
    壞（不全）不予修復之違規行為，洵堪認定，原處分機關依
    修正後道路交通管理處罰條例第十六條第一項第二款、違反
    道路交通管理事件統一裁罰基準表等規定，裁處異議人罰鍰
    一千八百元，核無違誤，應予維持。是本件異議為無理由，
    應予駁回。
據上論斷，應依道路交通管理處罰條例第八十七條第二項，道路
交通案件處理辦法第十九條，裁定如主文。
中    華    民    國    95    年    11    月    15    日
                  交通法庭 法  官 楊 志 雄
以上正本證明與原本無異
如不服本裁定，應於裁定送達後五日內向本院提出抗告狀
                                      書記官 陳 春 銘
中    華    民    國    95    年    11    月    15    日


司法院資訊處製作；財團法人民間司法改革基金會備份。
